【裁判字號】    99,交聲,97
【裁判日期】    990331
【裁判案由】    違反道路交通管理處罰條例聲明異議
【裁判全文】
臺灣基隆地方法院交通事件裁定          99年度交聲字第97號
原處分機關
即移送機關  交通部公路總局臺北區監理所基隆監理站
異  議  人
即受處分人  乙○○
上列異議人即受處分人因違反道路交通管理處罰條例案件，對於
交通部公路總局臺北區監理所基隆監理站中華民國99年3 月9 日
所為之處分（原處分案號：基監字第裁42-RB0000000號），聲明
異議，本院裁定如下：
    主  文
異議駁回。
    理  由
一、原處分意旨略以：異議人即受處分人乙○○於民國99年1 月
    31日上午11時20分左右，騎乘POO-160 號重型機車，沿基隆
    市○○路「往文化路」方向行駛，途經「設有燈光號誌管制
    」之復興路與中和路之Ｔ型交會路口（以下簡稱「系爭路口
    」），因不遵守號誌指示「闖紅燈」（紅燈直行），為警當
    場製單舉發，核無不合，爰依道路交通管理處罰條例第53條
    第1 項規定，裁處異議人罰鍰新臺幣（下同）4,500 元，並
    依同條例第63條第1 項第3 款規定，記違規點數3 點等語。
二、異議意旨則略以：異議人係於「路口號誌顯示『綠燈』」之
    情形下，方騎乘機車越過「停止線」而駛入路口，惜因車速
    過慢、未能於「綠燈」之狀態下通過路口，方導致員警以肉
    眼誤判，為此，異議人自難甘服，爰於法定期間提起本件異
    議，求為撤銷原處分等語。
三、按「汽車駕駛人，行經有燈光號誌管制之交岔路口闖紅燈者
    ，處新臺幣一千八百元以上五千四百元以下罰鍰。」道路交
    通管理處罰條例第53條第1 項定有明文。且依同條例第63條
    第1 項第3 款規定，另應併記違規點數3 點。
四、經查：
  (一)異議人於99年1 月31日上午11時20分左右，騎乘POO-160 號
    重型機車，沿基隆市○○路「往文化路」方向行駛，途經「
    設有燈光號誌管制」之系爭路口，不遵守號誌指示「闖紅燈
    」（紅燈直行）之違規事實，首經證人甲○○即本件舉發員
    警到庭結稱：「（問：本件是否係你舉發？舉發經過為何？
    ）是我舉發沒錯。當日我執行巡邏勤務，同日11時至11時30
    分，我負責在中和路、復興路口執行定點路檢，我們設檢點
    就在復興路120 巷口。依我站立的位置，我可以明確看到異
    議人對向車道的號誌顯示【即復興路『往西定路』方向的號
    誌】，雖然我站立的位置無法見到異議人駕駛車輛同向車道
    的號誌變化【復興路『往文化路』方向的號誌】，但因異議
    人駕駛車輛所行駛車道的號誌變化，與異議人對向車道的號
    誌變化完全相同，所以我是憑對向車道的號誌變化，來判斷
    異議人行駛車道的號誌變化，加上，異議人騎乘機車通過路
    口時，除了『異議人對向車道』的號誌顯示為圓形紅燈，中
    和路方向的號誌也已顯示為綠燈而且已有車輛開始行駛，所
    以我肯定異議人是紅燈通過路口因而攔停異議人並且對他製
    開舉發。……」（本院99年3 月30日訊問筆錄第2 頁）等語
    明確，並有證人甲○○提出之現場照片4 張及現場示意圖2
    紙附卷足考；且細觀卷附現場照片4 張之所示，非特足見「
    異議人行駛車道（即復興路『往文化路』方向）」與「異議
    人對向車道（即復興路『往西定路』方向）」之號誌變化完
    全相同（對照編號「圖三」照片之所示），且尤可佐證甲○
    ○到庭所指之「當日攔檢位置，猶足可藉由目視方法明確判
    斷異議人對向車道（即復興路『往西定路』方向的）之號誌
    轉換」等情節（對照編號「圖一」、「圖二」照片2 張之所
    示），尚與事實相符！換言之，證人甲○○結稱伊憑恃「異
    議人對向車道（即復興路『往西定路』方向）」之號誌變化
    ，進而為異議人闖紅燈之判定等各節，首已核無瑕疵可指。
  (二)其次，異議人固又迭以「證人甲○○當日所在位置，顯然無
    從目睹異議人行駛車道路口『停止線』之所在」等情詞，辯
    稱「異議人係於『路口號誌顯示綠燈』之情形下，方騎乘機
    車越過『停止線』而駛入路口，惜因車速過慢、未能於『綠
    燈』之狀態下通過路口，方導致員警以肉眼誤判」云云；惟
    證人甲○○雖不能目睹異議人行駛車道路口「停止線」之所
    在（此業據異議人向證人甲○○當庭確認無誤，參見本院99
    年3 月30日訊問筆錄第3 頁，並有編號「圖一」、「圖二」
    之照片2 張存卷為憑），然關此「誤判情節」之「洵無可能
    」，亦據證人甲○○結稱：「（問：異議人有無可能是綠燈
    通過路口，但因行駛速度過慢，所以才會讓妳覺得他是紅燈
    通過路口？）不可能，『因為當時中和路的車輛已經行駛，
    表示中和路號誌已經變為綠燈，而復興路的號誌一定是紅燈
    』，再加上，我目睹異議人騎車經過路口時，復興路也已經
    紅燈有一段時間了，所以我確定不可能發生『異議人綠燈通
    過路口，但因行駛速度過慢，以至於燈號轉為紅燈猶未完全
    通過該路口』的情況。……我站立的位置，的確看不到異議
    人行向的路口的停止線，但如我剛才所言，我目睹異議人車
    輛駛入路口之時，復興路的紅燈號誌已經顯示有一段時間了
    ，換句話說，本件絕對沒有如異議人辯稱是綠燈通過停止線
    ，但因車速過慢，所以才會在紅燈的狀況下，完全沒有通過
    路口」（本院99年3 月30日訊問筆錄第2-3 頁）等語在卷；
    尤以對照編號「圖一」、「圖二」、「圖三」照片3 張之所
    示，核亦足見系爭路口之「狹小」，是就令異議人斯時之車
    速不快，衡其所指「於『路口號誌顯示綠燈』之情形下，方
    騎乘機車越過『停止線』而駛入路口，惜因車速過慢而未能
    於『綠燈』之狀態下通過路口」云云之令人匪思，更係顯屬
    昭然而不待言。
  (三)再者，本件違規事件雖未經員警以科學儀器照相採證；然按
    警察取締交通違規事件，其以科學儀器照相採證者，固然足
    以據為交通違規事實之證明，惟就令囿於當場舉發而未以科
    學儀器照相採證，甚或礙於手動照相而未能即時拍攝違規情
    節，立法者亦未明文限制或排除「舉發警員目睹、耳聞」之
    證據能力或其證述內容對於違規事實之證明力。此觀立法者
    再再以明文立法方式容認執行交通稽查之員警「當場舉發」
    ，暨「當場舉發」俱乏相類於「逕行舉發」之採證限制（例
    如，必須以「科學儀器照相採證」等）自明（道路交通管理
    處罰條例第7 條、第7 條之2 規定參照）。據此，取締員警
    就交通違規事實之親身經歷見聞，當亦足可恃為此類交通事
    件違規事實之證據，而要非所有交通違規事件倘未經科學儀
    器照相採證即一概不能恃以認定！更何況，細稽證人甲○○
    到庭所證上開情節，亦核無矛盾、齟齬或違背經驗、論理法
    則之處，則其所證內容，當足供本院憑以判斷、認定違規事
    實之存在！尤以警察外出執行巡邏勤務，究否應按其人數配
    置相當精密而足可即時採證之科學儀器？又相關單位究否應
    按道路劃設以頻密於各該路口安置自動照相設備？非特不容
    法院擅憑己意涉入審查，尤屬立法者授權主管機關得本其職
    權自為行政裁量之範疇！是倘主管機關綜觀政府經費、預算
    、人員編製，乃至當地治安、交通等各項客觀因素為而詳予
    評估之後，認為巡邏勤務並無配置精密儀器之必要，或其相
    關路口俱無安置自動採證設備之需求，本院又何能祇以此類
    交通違規舉發「未經以科學儀器照相採證致未能拍攝到異議
    人違規畫面」等情詞，即在舉發員警到庭所證情節核無矛盾
    、齟齬暨違背經驗、論理法則之情況下，毫無道理的逕將舉
    發員警之親身見聞排除於此類證據之外？準此，異議人徒憑
    「員警肉眼誤判」云云，空言對員警舉發情節濫加指摘，自
    非可取。
  (四)綜上，本案舉發員警即證人甲○○到庭所證之各節，既與論
    理法則暨經驗法則無違，復悉有所本而顯非出於員警個人之
    虛設杜撰，兼以本案亦核無員警設詞攀誣或舉發錯誤之事證
    ，則證人甲○○之到庭所證，自堪據為本案違規情節之認定
    依據。從而，因認異議人於本案所持辯解，尚無可採；異議
    人於前揭時、地，駕駛車輛「闖紅燈」之違規事實，應堪認
    定。
五、從而，原處分機關援引首開規定，對異議人為首揭裁處，自
    屬適法，並無違誤；異議人徒執前詞，求為免罰，核無理由
    ，應予駁回。
六、據上論斷，應依道路交通案件處理辦法第19條，裁定如主文
    。
中    華    民    國    99    年    3     月    31    日
                  交通法庭法  官    王慧惠
以上正本證明與原本無異。
對於本件裁定如有不服，應於收受送達後5 日內，向本院提出抗
告書狀，敘述抗告之理由，抗告於臺灣高等法院。
中    華    民    國    99    年    3     月    31    日
                          書記官    王一芳

司法院資訊處製作；財團法人民間司法改革基金會備份。
